臺灣高等法院刑事裁定　　　　　　　　　 96年度抗字第620號
抗　告　人
即　被　告　甲○○
上列抗告人因違反槍砲彈藥刀械管制條例案件，不服臺灣桃園地
方法院中華民國96年6月5日所為之裁定（96年度訴字第2612號）
，提起抗告，本院裁定如下：
    主  文
抗告駁回。
    理  由
一、本件抗告意旨略以：就當事人對司法上之信賴，對當事人之
    送達自應與辯護人之送達同時為之，方能產生所謂「補充 」
    送達之意義。本件原審未同時對當事人及辯護人送達判決書
    ，反係於當事人之上訴期間屆滿之96 年5月22日後，始另向
    辯護人為送達，致辯護人於96 年5月25日收受判決書後，無
    法再為當事人之利益為任何處置，顯有陷辯護律師於不義之
    嫌，對於未確實居住於戶籍地或陳報地址之當事人，所生權
    利上之危害亦不可言喻。原審所為送達程序顯有重大瑕疵，
    為此提起抗告等語。
二、按當事人對於上級法院之判決有不服者，得上訴於上級法院
    ；而本法稱當事人者，謂檢察官、自訴人及被告，刑事訴訟
    法第344條第1項、第3 條定有明文。是被告選任辯護人並非
    當事人，自無以自己之名義提起上訴之權，此係立法政策之
    考量，與被告之辯護權無關，否則如因選任辯護人逾期上訴
    ，被告亦同失其上訴利益，自屬不當侵害被告程序主體權之
    地位，其理至明。
三、次按提起上訴，應自判決送達後十日內為之。而送達文書除
    本章有特別規定外，準用民事訴訟法之規定，刑事訴訟法第
    349條前段、第62 條亦分別定有明文。關於寄存送達之方式
    ，依民事訴訟法第138 條第1、2項規定：送達不能依前二條
    規定為之者，得將文書寄存送達地之自治或警察機關，並作
    送達通知書兩份，一份黏貼於應受送達人住居所、事務所、
    營業所或其就業處所門首，另一份置於該送達處所信箱或其
    他適當位置，以為送達。寄存送達，自寄存之日起，經十日
    發生效力。
四、經查：
  (一)抗告人於民國（下同）94 年1月10日起即設籍於桃園縣龜山
    鄉○○村○○鄰○○路513 號，有法務部戶役政連結作業系統
    資料、戶口名簿影本等件在卷可憑（見原審卷第10、15 頁）
    ；且抗告人自95 年8月12日為警查獲後，經檢察官偵查及原
    審審理時，均陳明其住所為桃園縣龜山鄉○○村○○路 513
    號，此有警詢、偵查、原審準備程序及審判程序筆錄等件在
    卷可憑，而原審法院依抗告人陳明之上揭地址送達96年4 月
    10日之審理期日傳票，抗告人亦遵期到庭，亦有卷附送達證
    書及原審96 年4月10日審判筆錄可稽（見原審卷第41、43頁
    ），足認上揭戶籍住所確係抗告人應受送達處所無訛。而原
    審刑事判決正本經交付郵局投遞至抗告人陳報之上揭戶籍所
    在地，另又加寄桃園縣龜山鄉○○村○○鄰○○路515 號，然
    均因未獲會晤本人，亦無受領文書之同居人或受僱人，而於
    96年5月2日將前開文書分別寄存送達於抗告人住、居所所在
    地之警察機關即桃園縣政府警察局龜山分局龜山派出所，並
    製作送達通知書黏貼於門首以為送達，復有送達證書二紙附
    卷可稽（見原審卷第59、60頁），則依前開規定，該刑事判
    決正本自96 年5月12日即已生送達之效力，上訴期間於送達
    翌日（即96 年5月13日）起算，加計在途期間一日後，至遲
    應於96年5月23日屆滿（ 原審誤為同年月22日，應予更正 ）
    。乃抗告人遲至96 年5月28日始向原審提出上訴狀，有上訴
    狀一紙在卷可稽（見原審卷第65頁），自顯已逾上訴期間。
  (二)又法院判決正本固宜對被告選任辯護人為送達，惟依上揭刑
    事訴訟法之規定，選任辯護人並非刑事訴訟程序之當事人，
    並無提起上訴之權，自無所謂判決正本送達後上訴期間何時
    起算之問題，而刑事訴訟法亦未規定判決正本應於何時送達
    辯護人，或未於一定時間內送達辯護人將對被告有何不利益
    ，此因被告立於程序主體之地位，而非選任辯護人，業如前
    述。則原審法院雖未將判決正本同時送達被告及其選任辯護
    人，致辯護人收受判決之日期已超過被告應提起上訴之法定
    不變期間，惟此對被告上訴權之行使並無影響，自亦無所謂
    「陷辯護律師於不義」或「補充」送達之意義可言。且抗告
    人於96 年4月10日審判期日到庭後，業經原審審判長諭知言
    詞辯論終結，定96 年4月24日宣判，有原審審判期日報到單
    及宣判筆錄各一紙在卷可按，如選任辯護人恐被告因工作或
    其他原因遲誤上訴不變期間，自得依刑事訴訟法第349 條但
    書之規定，於判決宣示後，不待送達，即行提起上訴，其未
    究明刑事訴訟法相關規定已確實充分保障被告之權益，反誤
    解法律之規定肆意指責法院，並與當事人間關係不睦為由提
    起抗告，顯無理由。原審因認抗告人之上訴違背法律上之程
    式且無從補正，裁定駁回其上訴，於法並無不合。抗告人以
    原審送達判決正本程序尚有瑕疵為由，提起抗告，為無理由
    ，應予駁回。
據上論斷，應依刑事訴訟法第412條，裁定如主文。
中　　華　　民　　國　　96　　年　　7 　　月　　26　　日
                　刑事第三庭　審判長法　官　許國宏
                                　　法　官　楊貴志
                                　　法　官　朱光仁
以上正本證明與原本無異。
如不服本裁定，應於收受送達後五日內向本院提出抗告狀。
                                　　書記官　王宜玲
中　　華　　民　　國　　96　　年　　7 　　月　　31　　日
